臺灣桃園地方法院刑事判決　　　　　　 95年度簡上字第580號
上　訴　人
即　被　告　乙○○
　　　　　　　　　　（現於桃園龍潭女子監獄另案執行中）
上列上訴人即被告因妨害公務案件，不服本院中華民國95年10月
14 日95 年度壢簡字第1341號第一審簡易判決（聲請簡易判決處
刑案號：95年度偵字第12054 號）提起上訴，本院管轄之第二審
合議庭判決如下：
    主  文
上訴駁回。
    事  實
一、乙○○前因施用第二級毒品案件，經本院以89年度易字第19
    28號判決判處有期徒刑4 月確定，甫於民國90年10月7 日執
    行完畢（構成累犯）；乙○○因賭博案件，經臺灣桃園地方
    法院檢察署於95年2 月24日以丙○惟執乙緝字第000553號通
    緝書發布通緝，乙○○為躲避查緝而與其夫甲○○暫住在桃
    園縣中壢市○○路186 之1 號5 樓（聲請書誤載為186 號5
    樓），於95年5 月21日晚間11時50分許，為桃園縣政府警察
    局中壢分局警員據報前往上址查訪而發現乙○○現居該處，
    經警員古源淦當場依法逮捕乙○○並戴上手銬，將乙○○押
    送至警備車之際，乙○○因雙手戴手銬過緊而疼痛，因此心
    生不滿，竟當場向執行職務之警員古源淦以「幹你娘」之言
    語侮辱。
二、案經桃園縣政府警察局中壢分局報請臺灣桃園地方法院檢察
    署檢察官聲請簡易判決處刑。
    理  由
一、訊據被告乙○○於本院第二審審理中矢口否認有何侮辱執行
    公務警員之行為，並辯稱：當時係因警察將伊上手銬帶伊上
    警車時，因為痛到受不了，才罵了一聲「幹」，但伊是跟先
    生甲○○說好痛，向先生罵的，並非罵警察云云。經查，被
    告於95年5 月21日晚間11時50分因賭博案件通緝為桃園縣政
    府警察局中壢分局警員在桃園縣中壢市○○路186 之1 號5
    樓查獲當場逮捕等情，除據被告坦承不諱外，並與證人即查
    獲被告之警員古源淦於本院審理中證稱：於95年5 月21日晚
    間11時50分有前往桃園縣中壢市○○路186 之1 號5 樓查緝
    被告等語（本院第二審卷第87頁）相合，而被告為警緝獲及
    押解之情形，亦據證人古源淦於本院審理中證稱：當天我們
    知道被告住在該址，所以前往查訪，也有跟大樓住戶管理員
    查證，後來到該處後，警員有敲門並表明身分，但被告與被
    告之夫甲○○均不開門，後來警員只好破門而入，因為被告
    是通緝犯，該處又發現毒品，所以將甲○○一起逮捕，我負
    責押解被告並將手銬反扣被告在背面，準備上車時，可能我
    要將被告拉上偵防車時，有弄痛被告，所以被告就直接罵我
    三字經「幹你娘」等語（本院卷第87至91頁）明確，雖證人
    即被告之夫甲○○於本院第二審審理中證稱：伊是先被帶下
    去到偵防車，之後警員才押被告上車，因為被告很痛有罵「
    幹」，這是被告口頭禪，而且被告是對著伊說的等語（本院
    卷第92、94頁），惟證人甲○○於警詢中警員詢問「警方將
    你及妻子二人上銬後押解至車旁欲上車時，你妻子乙○○於
    道路上口出穢言以『幹你娘』之言語辱罵執勤警方，你做何
    解釋？」時，係稱：因警方手銬銬太緊，被告因手痛且警方
    抓被告時，被告差點跌倒才罵出來，當時伊都在旁邊等語（
    偵卷第23頁），均未提及被告以「幹」字為發洩之口頭禪或
    被告係向其辱罵等情，且被告既係因警員上手銬過緊而疼痛
    ，如欲發洩，理應向押解被告之警員古源淦為之，實無向被
    告之夫甲○○口出穢言之理，顯非合常情，又被告於警詢中
    亦稱係因為警員故意把伊手拉高，伊手很痛受不了，所以才
    會講「幹」等語（偵卷第15頁），亦徵被告確實係因手銬過
    緊，而警員將被告送上偵防車時而弄疼被告，被告始向警員
    口出穢言無訛，故證人甲○○上開於本院第二審審理中所述
    及被告辯稱伊係向甲○○罵「幹」以抱怨手被弄痛之事等情
    ，顯非事實。再者，警員古源淦與被告並不相識，係因本件
    逮捕通緝之被告始與被告有所接觸，實無誣指被告之必要或
    動機，證人古源淦所述被告出口「幹你娘」侮辱執行職務之
    警員等情應屬實在。綜上所述，被告犯行明確，應依法論科
    。
二、(一)按行為後法律有變更者，適用行為時之法律，但行為後之
    法律有利於行為人者，適用最有利於行為人之法律，95年7
    月1 日修正施行後之刑法第2 條第1 項定有明文。刑法修正
    之比較新舊法，應就罪刑有關之共犯、未遂犯、想像競合犯
    、牽連犯、連續犯、結合犯，以及累犯加重、自首減輕暨其
    他法定加減原因（如身分加減）與加減例等一切情形，綜其
    全部罪刑之結果而為比較，最高法院95年5 月23日95年度第
    8 次刑庭會議決議可資參照。被告行為後，關於刑法第140
    第1 項之罪，其法定罰金刑最低度部分，由修正前刑法第33
    條第5 款規定為銀元1 元以上，依罰金罰鍰提高標準條例第
    1 條前段提高為10倍（提高後折算為新臺幣30元），修正後
    刑法第33條第5 款則修正為新臺幣1000元以上，以百元計算
    之，屬科刑規範事項之變更；就拘役部分，由修正前刑法第
    33條第4 款之拘役：1 日以上，2 月未滿，但遇有加重時，
    得加至4 個月，僅調整文字為拘役：1 日以上，60日未滿，
    但遇有加重時，得加至120 日，應非屬法律變更；關於累犯
    部分，修正前刑法第47條規定受有期徒刑之執行完畢，或受
    無期徒刑或有期徒刑一部之執行而赦免後，5 年以內再犯有
    期徒刑以上之罪者，為累犯，加重本刑至2 分之1 ，而刑法
    第47條第1 項、第2 項修正為受徒刑之執行完畢，或一部之
    執行而赦免後，5 年以內故意再犯有期徒刑以上之罪者，為
    累犯，加重本刑至2 分之1 ，本件被告係故意犯罪，修正前
    後之刑法均構成累犯，對被告而言並無有利或不利之情形，
    應依最高法院95年度第21次刑事庭會議決議意旨，逕行適用
    修正後之刑法第47條第1 項規定論以累犯；又被告行為後，
    刑法第41條第1 項業於94年1 月7 日修正為「犯最重本刑為
    五年以下有期徒刑以下之刑之罪，而受六個月以下有期徒刑
    或拘役之宣告者，得以新臺幣一千元、二千元或三千元折算
    一日，易科罰金。但確因不執行所宣告之刑，難收矯正之效
    ，或難以維持法秩序者，不在此限。」，於94年2 月2 日公
    布，95年7 月1 日生效，且罰金罰鍰提高標準條例第2 條業
    已於95年4 月28日修正刪除，並於95年7 月1 日生效，其修
    正之結果已將修正前之銀元100 元、200 元、300 元修正為
    新臺幣1000元、2000元、3000元，此項修正亦屬科刑規範事
    項之變更；經綜合與本件論罪科刑有關之一切情形加以比較
    結果，修正後之新法對被告並無較為有利，除應逕行適用新
    法部分，其餘應以被告行為時即修正前之刑法為適用依據，
    就易科罰金之部分，亦以修正前刑法之規定較有利於被告，
    應依修正前刑法第41條第1 項前段規定併諭知易科罰金之折
    算標準。核被告所為，係犯刑法第140 條第1 項之侮辱公務
    員罪。被告前因施用第二級毒品案件，經本院以89年度易字
    第1928號判決判處有期徒刑4 月確定，甫於90年10月7 日執
    行完畢，有臺灣高等法院被告前案紀錄表、臺灣桃園地方法
    院檢察刑案查註紀錄表可參，被告於有期徒刑執行完畢5 年
    內，又故意犯本件有期徒刑以上之罪，應依修正後刑法第47
    條第1 項規定論以累犯，並加重其刑。原審審酌被告之素行
    、犯罪之手段、情節、所生危害尚非鉅大、犯後態度等一切
    情狀，引用刑事訴訟法第449 條第1 項前段、第454 條2 項
    ，修正後刑法第2 條第1 項前段，行為時刑法第140 第1 項
    （即罰金刑最低度依修正前刑法第33條第5 款），修正前刑
    法第47條（原判決適用行為時之累犯規定為據，雖為本院所
    不採，惟本院基於最高法院對此亦有不同見解，最高法院96
    年度臺上字第1037號、第419 號、第827 號判決意旨可資參
    照，本院認尚不構成撤銷之理由）、第41條第1 項前段，罰
    金罰鍰提高標準條例第1 條前段、修正前罰金罰鍰提高標準
    條例第2 條，量處被告拘役30日，並適用修正前刑法第41條
    第1 項前段、修正前罰金罰鍰提高標準條例第2 條規定，諭
    知易科罰金之折算標準，其認事用法並無違誤，量刑亦為妥
    適。被告認原審認定事實有誤而提起本件上訴，惟被告侮辱
    執行職務之公務員犯行明確，已如前所述，原審認定之事實
    並無錯誤，被告仍執前詞提起上訴，請求撤銷原判決，為無
    理由，應予駁回。
據上論斷，應依刑事訴訟法第455 條之1 第1 項、第3 項、第36
8 條，判決如主文。
本案經檢察官徐文豪到庭執行職務。
中　　華　　民　　國　　96　　年　　6 　　月　　20　　日
                        臺灣桃園地方法院刑事第四庭
                              審判長法　官  黃斯偉
                                    法  官  尹  良
                                    法  官  蘇昭蓉
以上正本證明與原本無異。
不得上訴。
                                    書記官  韓若玉
中　　華　　民　　國　　96　　年　　6 　　月　　20　　日
